【裁判字號】    90,易,584
【裁判日期】    900828
【裁判案由】    竊佔
【裁判全文】
臺灣臺中地方法院刑事判決                            九十年度易字第五八四號
    公  訴  人  臺灣臺中地方法院檢察署檢察官
    被      告  甲○○
    被      告  乙○○○
右列被告因竊佔等案件，經檢察官提起公訴 (八十九年度偵字第一六一七七號)，本
院判決如左：
    主  文
甲○○傷害人之身體，處罰金參仟元，如易服勞役，以參佰元折算壹日。
乙○○○意圖為自己不法之利益，而竊佔他人之不動產，處拘役參拾日，如易科罰金
，以參佰元折算壹日。
    事  實
一、甲○○為住居於台中縣霧峰鄉錦榮村樟公北巷六二弄二八號山多綠社區之住戶；
    乙○○○之女兒陳靜宜亦為該社區之住戶，住同巷五三弄一二號，乙○○○則暫
    時與陳靜宜同住。乙○○○於九二一大地震後，見該社區靠北側圍牆因地震倒塌
   ，竟意圖為自己不法之利益，於民國八十九年三月間，竊佔該段已倒塌圍牆旁坐
    落台中縣霧峰鄉○○段霧峰小段二一之三七地號屬全體山多綠社區建物所有人共
    有之如附圖所示編號Ａ與Ｂ部分合計二九平方公尺之土地，並在編號Ｂ土地上搭
    設棚架，以種植玉米及蕃薯葉等農作物；因其此舉破壞社區整體外觀且蚊蠅滋生
    影響社區住戶之居家環境，經甲○○等屢勸乙○○○將該部分土地回復原狀，乙
    ○○○均不予理睬，至八十九年九月二十三日下午十六時三十分許甲○○與其他
    住戶欲將該農作物移除，準備整理植修草坪，乙○○○見狀與甲○○發生口角，
    執意要甲○○等人賠償農作物之損失，因甲○○見乙○○○不可理喻並一再出言
    挑釁，乃憤而持手邊之樹枝毆打乙○○○，致乙○○○受有左肩胛部位瘀傷之傷
    害。
二、案經甲○○、乙○○○分別訴由台中縣警察局霧峰分局報請臺灣臺中地方法院檢
    察署檢察官偵查起訴。
    理  由
一、訊據被告乙○○○對於右揭佔用坐落台中縣霧峰鄉○○段霧峰小段二一之三七地
    號屬全體山多綠社區建物所有人共有之土地，並搭設棚架種植玉米及蕃薯葉等農
    作物之事實；及被告甲○○對右揭持樹枝毆打乙○○○，致被害人乙○○○受有
    左肩胛部位瘀傷之傷害之事實均供認不諱，此分別核與同屬山多綠社區住戶之甲
    ○○及被害人乙○○○於警訊與偵、審中所指述之情節相符，並有被告乙○○○
    佔用上開他人共有土地之照片四張及乙○○○受傷之傷害診斷證明書一紙附卷可
    稽；而前揭坐落台中縣霧峰鄉○○段霧峰小段二一之三七地號土地係屬全體山多
    綠社區建物所有人所共有，並被告所佔用確屬其上之如附圖所示編號Ａ與Ｂ部分
    合計二九平方公尺之土地，且其在編號Ｂ土地上搭設棚架，以種植玉米及蕃薯葉
    等農作物等情，亦經本院向台中縣大里地政事務所調取土地登記簿謄本及地籍圖
    謄本，並會同該地政事務所人員勘測屬實，製有勘驗筆錄與複丈成果圖附卷可稽
    ，被告乙○○○復自承其佔用該等部分土地種植作物確未徵得管理委員會或全體
    住戶之同意，是其擅自佔用該等部分之土地，自屬竊佔他人之不動產，灼然甚明
    ；本件被告二人事證明確，犯行皆堪以認定。
二、核被告乙○○○所為係犯刑法第三百二十條第二項、第一項之意圖為自己不法之
    利益，竊佔他人不動產罪；被告甲○○所為則係犯刑法第二百七十七條第一項之
    傷害罪。爰審酌被告二人之品行、本件其各自犯罪之動機、目的、手段、被害人
    所受傷害程度及被告犯罪後之態度等一切情狀，分別量處如主文所示之刑，並分
    別諭知有期徒刑易科罰金（按本件被告乙○○○上開之竊佔犯行，其行為後，刑
    法第四十一條業於九十年一月十日修正公布，同年月十二日生效，修正後刑法第
    四十一條第一項前段規定「犯最重本刑為五年以下有期徒刑以下之刑之罪，而受
    六個月以下有期徒刑或拘役之宣告，因身體、教育、職業、家庭之關係或其他正
    當事由，執行顯有困難者，得以一元以上三元以下折算一日，易科罰金。」，與
    修正前刑法第四十一條規定「犯最重本刑為三年以下有期徒刑以下之刑之罪，而
    受六個月以下有期徒刑或拘役之宣告，因身體、教育、職業、家庭之關係，執行
    顯有困難者，得以一元以上三元以下折算一日，易科罰金。」不同。比較新舊法
    結果，以新法較有利於行為人，故依刑法第二條第一項前段規定，本件自應適用
    裁判時之法律即修正後刑法第四十一條第一項前段之規定，是被告乙○○○本件
    所受之宣告刑即得諭知易科罰金之折算標準，併此敘明）及罰金易服勞役之折算
    標準，以示懲儆。
據上論斷，應依刑事訴訟法第二百九十九條第一項前段，刑法第三百二十條第二項、
第一項、第二百七十七條第一項、第二條第一項前段、修正後第四十一條第一項前段
、第四十二條第二項，罰金罰鍰提高標準條例第一條前段、第二條，判決如主文。
中      華      民      國      九十      年      八    月    二十八    日
                                台灣台中地方法院刑事第三庭
                                        法  官  張  智  雄
右正本證明與原本無異。
如不服本判決，應於判決送達後十日內向本院提出上訴狀，上訴於臺灣高等法院臺中
分院( 須附繕本 )。
                                          書記官
中      華      民      國      九十      年      八    月    三十一    日
附錄論罪科刑法條
中華民國刑法第三百二十條第二項
意圖為自己或第三人不法之利益，而竊佔他人之不動產者，依前項之規定處斷。
中華民國刑法第二百七十七條第一項
傷害人之身體或健康者，處三年以下有期徒刑、拘役或一千元以下罰金。


司法院資訊處製作；財團法人民間司法改革基金會備份。
